臺灣臺中地方法院刑事判決
110年度訴字第824號
公  訴  人  臺灣臺中地方檢察署檢察官
被      告  陳祥生



選任辯護人  林盛煌律師
            許琬婷律師
上列被告因違反毒品危害防制條例案件，經檢察官提起公訴（11
0年度偵字第4261號、第7898號），本院判決如下：
    主    文
陳祥生犯如附表一所示之罪，各處如附表一「宣告刑及沒收」欄
所示之刑及沒收。
    犯罪事實
一、陳祥生明知愷他命係毒品危害防制條例所規定之第三級毒品
    ，不得非法販賣，竟於民國109年11月上旬某日起，認識真
    實姓名及年籍均不詳之綽號「小凱」成年男子（下稱「小凱
    」），約定由「小凱」提供設有微信暱稱「德國馬牌」帳戶
    之附表二編號3所示手機1支及販賣第三級毒品愷他命之廣告
    與陳祥生，並提供販賣之毒品，陳祥生則持上開手機，以微
    信「德國馬牌」帳戶群發販售第三級毒品愷他命之廣告，及
    負責出面與購毒者交易。陳祥生與「小凱」以上開分工方式
    ，共同基於販賣第三級毒品愷他命以營利之犯意聯絡，先後
    為下列行為：
  ㈠於110年1月19日下午1時55分許，陳祥生透過微信「德國馬牌
    」帳號與謝政峰（另由檢察官偵查中）聯繫，談妥毒品交易
    事宜後，陳祥生即於同日下午2時許，在臺中市○○區○○路0段
    000號前，將第三級毒品愷他命1包交與謝政峰，並收受新臺
    幣（下同）4800元之價金，隨即離開現場。嗣謝政峰於同日
    下午2時25分許，在上址為警查獲，並扣得甫購得之第三級
    毒品愷他命1包（驗前淨重1.5563公克，驗餘淨重1.5460公
    克）。
　㈡無購毒真意之謝政峰為配合警方查緝其毒品上手，即於110年
    1月26日下午2時許，透過微信「德國馬牌」帳號與陳祥生聯
    繫，稱欲向其購買4800元之第三級毒品愷他命等語，並約定
    在臺中市○○區○○街000號前進行交易。陳祥生於同日下午3時
    許，駕駛車牌號碼000-0000號自小客車至上開地點，欲將第
    三級毒品愷他命1包交與喬裝買家之員警，並收取該員警佯
    做購毒價金之現金4800元後，旋為埋伏員警當場逮捕，並扣
    得附表二所示之物（與本案有關或無關部分，詳如備註欄所
    示），致此次販賣毒品之犯行未能得逞。
二、案經臺中市政府警察局刑事警察大隊移送臺灣臺中地方檢察
    署檢察官偵查起訴。
    理    由
一、本判決下述所引用被告以外之人於審判外之供述證據，均經
    本院於審判時當庭直接提示而為合法調查，檢察官、被告陳
    祥生及辯護人均同意作為證據（見本院訴字卷第129頁），
    而本院審酌上開供述證據資料製作時之情況，並無不當取供
    或證明力明顯過低之瑕疵，認以之作為證據應屬適當，依刑
    事訴訟法第159條之5規定，認均具有證據能力。而本案所引
    用之其餘非供述證據，並無證據證明係實施刑事訴訟程序之
    公務員違背法定程序所取得，依刑事訴訟法第158條之4規定
    之反面解釋，應認均具有證據能力，併此敘明。
二、認定犯罪事實所憑證據及理由
  ㈠上開犯罪事實，業據被告於警詢、偵查及本院審理中坦承不
    諱〈見110偵4261卷（下稱偵1卷）第18頁至第21頁、第81頁
    至第84頁、本院訴字卷第89頁至第90頁、第136頁至第137頁
    〉，核與證人謝政峰於警詢及偵查中之陳述相符（見偵1卷第
    25頁、第28頁至第30頁、第39頁至第40頁、第42頁、他卷第
    45頁至第46頁），且有附表二編號1至編號3、編號5所示之
    物扣案可憑，而附表二編號1、編號2所示之物及另案被告謝
    政峰向被告購毒後為警扣案之物，經送衛生福利部草屯療養
    院鑑驗，認均含第三級毒品愷他命成分，有該院110年1月27
    日草療鑑字第1100100345號、110年2月8日草療鑑字第11002
    00024號鑑驗書在卷可稽〈見偵1卷第107頁、110偵7898卷（
    下稱偵2卷）第81頁〉，被告於本院審理中亦供稱：附表二編
    號1、編號2所示愷他命均係犯罪事實欄一㈡所示交易或交易
    剩餘之毒品；附表二編號3所示手機是供我聯繫本案犯毒事
    宜所用；附表二編號5所示現金中，其中4800元為事實欄一㈠
    所示之販毒所得等語（見本院訴字卷第134頁），並有員警
    偵查報告（見他卷第7頁至第9頁）、證人謝政峰之手機微信
    對話紀錄翻拍照片（見偵1卷第33頁至第37頁）、員警與微
    信「德國馬牌」之對話紀錄截圖暨對話譯文(見偵1卷第43頁
    至第45頁)、查獲現場蒐證暨扣案物照片(見偵1卷第47頁至
    第56頁)在卷可證，核屬相符，足認被告之自白與事實相符
    ，堪以採信。
  ㈡被告於本院審理中自承其上揭販賣第三級毒品犯行，可分別
    獲得300元之價差利益等語明確（見本院訴字卷第90頁），
    是被告係基於營利意思，而先後為犯罪事實欄一㈠、㈡所示販
    賣第三級毒品之犯行，則被告均有從中賺取牟利意圖及事實
    ，亦可認定。
  ㈢綜上所述，本案事證明確，被告上揭各犯行洵堪認定，均應
    依法論科。
三、論罪科刑　　
　㈠查愷他命屬毒品危害防制條例第2條第2項第3款所規定之第三
    級毒品，不得非法販賣。核被告就犯罪事實欄一㈠所為，係
    犯毒品危害防制條例第4條第3項之販賣第三級毒品罪；就犯
    罪事實欄一㈡所為，則係犯同條第6項、第3項之販賣第三級
    毒品未遂罪。被告販賣前持有第三級毒品，依卷內現存事證
    ，均尚難認已達同條例第11條第5項規定之純質淨重5公克以
    上，是此部分之持有第三級毒品行為，核屬不罰行為，均無
    為販賣行為所吸收而不另論罪之問題。
　㈡被告與「小凱」間，就上開販賣第三級毒品既遂、未遂犯行
    ，均具犯意聯絡及行為分擔，應依刑法第28條規定，論以共
    同正犯。
　㈢被告就犯罪事實欄一㈠、㈡所示犯行，犯意各別，行為互殊，
    應予分論併罰。　
　㈣刑之減輕　
　⒈按犯第4條至第8條之罪於偵查及歷次審判中均自白者，減輕
    其刑，毒品危害防制條例第17條第2項定有明文。查被告就
    本案販賣第三級毒品犯行，於警詢、偵查及本院審理中均坦
    承不諱，業如前述，爰均依上開規定減輕其刑。
　⒉被告就犯罪事實欄一㈡所示部分，已著手於販賣毒品行為之實
    行，惟因證人謝政峰及警方自始即無購買毒品真意而未遂，
    且其所生危害既較既遂犯輕，爰依刑法第25條第2項之規定
    ，按既遂犯之刑度減輕其刑，並依法遞減之。
  ⒊再按犯第4條至第8條、第10條或第11條之罪，供出毒品來源
    ，因而查獲其他正犯或共犯者，減輕或免除其刑，毒品危害
    防制條例第17條第1項定有明文。被告雖供稱其本案共犯及
    毒品來源均為「小凱」等語，然因未能提供「小凱」之詳細
    資料，故警方並未因而查獲「小凱」，有臺中市政府警察局
    刑事警察大隊110年9月1日中市警刑五字第1100033234號函
    存卷可考(見本院訴字卷第71頁)，自無從依上開規定減輕其
    刑。
  ⒋辯護人雖替被告辯護稱：請斟酌被告本案販賣毒品之次數及
    金額均不高，犯後態度良好，復無前科，並有正當工作，請
    求依刑法第59條之規定酌減其刑等語（見本院訴字卷第139
    頁），惟按刑法第59條所規定之酌量減輕其刑，係裁判上之
    減輕，必以犯罪之情狀可憫恕，認為宣告法定最低度之刑猶
    嫌過重者，始有其適用；如別有法定減輕之事由，應先依法
    定減輕事由減輕其刑後，猶嫌過重時，始得為之；若有2種
    以上法定減輕事由，仍應先依法定減輕事由遞減其刑後，猶
    嫌過重時，始得再依刑法第59條規定酌減其刑（最高法院10
    2年度台上字第3444號判決意旨參照）。經查，被告本案販
    賣第三級毒品犯行，販賣毒品所得固非鉅量，惟其販賣之第
    三級毒品為重大犯罪，且販賣第三級毒品罪之最輕法定本刑
    為7年以上有期徒刑，就犯罪事實欄一㈠所示犯行，經適用毒
    品危害防制條例第17條第2項減輕後，最輕得量處有期徒刑3
    年6月；就犯罪事實欄一㈡所示犯行，經適用同條項及刑法第
    25條第2項之規定遞減其刑後，最輕得量處有期徒刑1年9月
    。衡酌被告販賣第三級毒品，直接戕害購毒者身心健康，助
    長毒品流通，對社會治安實有相當程度危害，惡性匪淺，倘
    遽予憫恕被告而依刑法第59條規定減輕其刑，除對其個人難
    收改過遷善之效，無法達到刑罰特別預防之目的外，亦易使
    其他販毒者心生投機、甘冒風險繼續販毒，無法達到刑罰一
    般預防之目的，衡諸社會一般人客觀標準，尚難謂有量處上
    開減輕及遞減後之刑度仍過重而情堪憫恕之情形，自均無適
    用刑法第59條規定之餘地。
  ㈤爰以行為人之責任為基礎，審酌被告年紀尚輕，雖無前科紀
    錄，此有臺灣高等法院被告前案紀錄表附卷可參，然不思循
    正途賺取金錢，明知愷他命為毒品危害防制條例所列管之第
    三級毒品，不得非法販賣，且第三級毒品對於他人身心健康
    、社會秩序之危害至深且鉅，施用毒品者容易上癮而戒除不
    易，仍無視於國家杜絕毒品之禁令，與「小凱」共同為本案
    犯行，加速毒品擴散，肇生他人施用毒品之來源，戕害國民
    身心健康，且有孳生其他犯罪之可能，犯罪所生危害程度非
    輕，所為實不足取；另考量被告著手販賣之毒品數量、次數
    、價格、共同販賣毒品參與程度及角色；兼衡被告坦承犯行
    之犯後態度、犯罪手段、自述之智識程度及家庭經濟生活狀
    況（見本院訴字卷第137頁）等一切情狀，分別量處如附表
    一所示之刑。
　㈥又數罪併罰之案件，於審判中，現雖有科刑辯論之機制，惟
    尚未判決被告有罪，亦未宣告其刑度前，關於定應執行刑之
    事項，欲要求檢察官、被告或其辯護人為充分辯論，盡攻防
    之能事，事實上有其困難，且經上訴後，其中一部分撤銷改
    判，一部分因上訴不合法律上之程式而駁回者，向來不合併
    定其應執行之刑，而應由該案犯罪事實最後判決之法院所對
    應之檢察署檢察官聲請法院裁定定其應執行之刑，是關於數
    罪併罰之案件，如能俟被告所犯數罪全部確定後，於執行時
    ，始由該案犯罪事實最後判決之法院所對應之檢察署檢察官
    ，聲請該法院裁定之，無庸於每一個案判決時定其應執行刑
    ，依此所為之定刑，不但能保障被告（受刑人）之聽審權，
    符合正當法律程序，更可提升刑罰之可預測性，減少不必要
    之重複裁判，避免違反一事不再理原則情事之發生（最高法
    院110年度台抗大字第489號裁定要旨可參），是本院認基於
    保障被告聽審權，以符合正當法律程序，就本案被告所犯2
    罪，本院爰僅為各罪宣告刑之諭知，而暫不定其應執行之刑
    ，應予說明。　
四、沒收　　
　㈠按以營利為目的販入毒品，經多次販賣後，持有剩餘毒品被
    查獲，其各次販賣毒品行為，固應併合處罰。惟該持有剩餘
    毒品之低度行為，應僅為最後一次販賣毒品之高度行為所吸
    收，不另論罪，故就該查獲之剩餘毒品，祇能於最後一次之
    販賣毒品罪宣告沒收銷燬，不得於各次販賣毒品罪均宣告沒
    收銷燬（最高法院98年度台上字第3823號判決要旨參照）。
    查扣案如附表二編號1、編號2所示之物，經鑑驗認均含第三
    級毒品愷他命成分，有衛生福利部草屯療養院110年1月27日
    草療鑑字第1100100345號鑑驗書在卷可佐（見偵1卷第107頁
    ），均屬違禁物，且上開毒品均為被告於犯罪事實欄一㈡所
    示時、地與喬裝購毒者之員警交易時或交易後所餘毒品，業
    據被告於本院審理中供述明確（見本院訴字卷第137頁），
    依上說明，爰均依刑法第38條第1項規定，於犯罪事實欄一㈡
    所示罪刑項下宣告沒收。另盛裝上開毒品外包裝，因難以與
    毒品完全析離，應一併沒收。至鑑驗所耗損之部分既已滅失
    ，自毋庸宣告沒收。另按在販賣毒品之場合，如出售者業將
    毒品交付買方，無論已否收得對價，既已易手，祇能在該買
    方犯罪之宣告刑項下，為沒收銷燬之諭知，尚無於賣方所犯
    之罪宣告沒收銷燬之餘地（最高法院100年度台上字第654號
    判決參照）。查被告於犯罪事實欄一㈠所示時、地販售與證
    人謝政峰之第三級毒品愷他命1包，既經交付與證人謝政峰
    而易手他人，依上說明，即無從於本案宣告沒收。
　㈡再按犯毒品危害防制條例第4條至第9條、第12條、第13條或
    第14條第1項、第2項之罪者，其供犯罪所用之物，不問屬於
    犯罪行為人與否，均沒收之，毒品危害防制條例第19條第1
    項定有明文。扣案如附表二編號3所示手機，為被告所有，
    並供被告與「小凱」聯繫本案犯毒事宜，及與購毒者聯繫使
    用，此經被告於本院審理中供述甚詳（見本院訴字卷第90頁
    、第134頁），爰依上開規定，不問屬於犯罪行為人與否，
    於被告各該罪刑項下宣告沒收。
　㈢又被告於犯罪事實欄一㈠所示時、地向證人謝政峰收取之現金
    4800元，為被告該犯行之犯罪所得，而被告於偵查中供稱：
    扣案如附表二編號5所示現金4萬4500元，其中有部分是我販
    賣愷他命的獲利等語（見偵1卷第83頁）；於本院審理中供
    稱：扣案的現金中的4800元是我如犯罪事實欄一㈠所示犯行
    的獲利等語（見本院訴字卷第90頁、第134頁）；足認被告
    此部分之犯罪所得4800元業經扣案，爰依刑法第38條之1第1
    項前段之規定，於犯罪事實欄一㈠所示罪刑項下宣告沒收。
    至其餘扣案現金及附表二編號4所示手機，均無證據證明與
    被告本案犯行有關，故均不予宣告沒收。
　㈣末按倘行為人原即有販賣毒品營利之犯意，而其交易未完成
    ，係遭司法警察（官）於調查時，以辦案技巧，備款佯稱有
    意購買毒品，進而查獲者，因該款實係供調查證據所使用之
    工具，顯非行為人因犯罪所得之財物，自不生沒收問題，斯
    亦不待言（最高法院96年度台上字第175號判決意旨參照）
    。被告為犯罪事實欄一㈡所示犯行時，固曾向員警收受4800
    元價金，惟該款項業由員警領回，此據被告於偵查中供述明
    確（見偵1卷第83頁），稽以此部分係以誘捕偵查之辦案技
    巧，由警方佯裝購毒者，在犯罪事實欄一㈡所示之交易時、
    地，將上開款項交與被告，該款項係供調查證據使用之工具
    ，並非販毒之對價，揆諸上開說明，自不得宣告沒收。
據上論斷，應依刑事訴訟法第299條第1項前段，毒品危害防制條
例第4條第3項、第6項、第17條第2項、第19條第1項，刑法第11
條、第28條、第25條第2項、第38條第1項、第38條之1第1項前段
，判決如主文。
本案經檢察官郭明嵐提起公訴，檢察官陳君瑜到庭執行職務。
中　　華　　民　　國　　110 　年　　12　　月　　9 　　日
                  刑事第五庭  審判長法  官  唐中興
　　　　　　　　　                  法  官  李怡真
　　　　　　　　　                  法  官  黃世誠
以上正本證明與原本無異。
如不服本判決應於收受送達後20日內向本院提出上訴書狀，並應
敘述具體理由；其未敘述上訴理由者，應於上訴期間屆滿後20日
內向本院補提理由書（均須按他造當事人之人數附繕本）「切勿
逕送上級法院」。
　　　　                            書記官  張捷菡　
中　　華　　民　　國　　110 　年　　12　　月　　9 　　日
　　　　　　　　　
附表一
編號 犯罪事實 宣告刑及沒收 1 如犯罪事實欄一㈠所示 陳祥生共同犯販賣第三級毒品罪，處有期徒刑參年捌月。扣案如附表二編號3所示之物及現金肆仟捌佰元均沒收。 2 如犯罪事實欄一㈡所示 陳祥生共同犯販賣第三級毒品未遂罪，處有期徒刑壹年拾月。扣案如附表二編號1至編號3所示之物均沒收。 

附表二（金額：新臺幣）
編號 扣案物 備註 1 晶體1包(送驗數量:0.8709公克，驗餘數量:0.8569公克) ⒈經送衛生福利部草屯療養院鑑驗，認含第三級毒品愷他命成分 ⒉於犯罪事實欄一㈡所示罪刑項下宣告沒收 2 晶體1包(送驗數量:1.5612公克，驗餘數量:1.5492公克) ⒈經送衛生福利部草屯療養院鑑驗，認含第三級毒品愷他命成分 ⒉於犯罪事實欄一㈡所示罪刑項下宣告沒收 3 iphone黑色手機1支 ⒈被告所有，供本案販賣毒品所用 ⒉於犯罪事實欄一㈠、㈡所示罪刑項下宣告沒收 4 iphone粉色手機1支(含門號0000000000號SIM卡1張) ⒈無證據證明與被告本案犯行有關  ⒉不予宣告沒收 5 現金4萬4500元 ⒈其中4800元為被告於犯罪事實欄一㈠部分之犯罪所得，其餘部分無證據證明與本案犯行有關 ⒉就4800元部分於犯罪事實欄一㈠所示罪刑項下宣告沒收 

附錄論罪科刑法條
毒品危害防制條例第4條
製造、運輸、販賣第一級毒品者，處死刑或無期徒刑；處無期徒
刑者，得併科新臺幣3千萬元以下罰金。
製造、運輸、販賣第二級毒品者，處無期徒刑或10年以上有期徒
刑，得併科新臺幣1千5百萬元以下罰金。
製造、運輸、販賣第三級毒品者，處7年以上有期徒刑，得併科
新臺幣1千萬元以下罰金。
製造、運輸、販賣第四級毒品者，處5年以上12年以下有期徒刑
，得併科新臺幣5百萬元以下罰金。
製造、運輸、販賣專供製造或施用毒品之器具者，處1年以上7年
以下有期徒刑，得併科新臺幣1百50萬元以下罰金。
前五項之未遂犯罰之。